臺灣屏東地方法院刑事判決　　　　　　　　　　　　　　九十一年度易字第七六號
　　公　訴　人　臺灣屏東地方法院檢察署檢察官
　　被　　　告　乙○○
右列被告因過失致死案件，經檢察官聲請簡易判決處刑（九十年度偵字第七０六０號
），本院認為不宜以簡易判決處刑，改依通常程序審理，茲判決如左：
    主  文
乙○○從事業務之人，因業務上之過失致人於死，處有期徒刑月，如易科罰金，以
佰元折算壹日，緩刑貳年。
    事  實
一、乙○○係以從事土木工程為承攬業務之人，並為經營該事業之負責人，亦即勞工
    安全衛生法第二條第二項所稱之雇主。其向力升營造工程股份有限公司（下稱力
    升公司）承攬位於屏東縣長治鄉○○村○○路五五一號德協國民小學（下稱德協
    國小）「整改建廚房運餐電梯工程」土木工程部分後，復將該工程之模板工程部
    分以新台幣（下同）十三萬五千元之代價轉包與吳清木，並由乙○○負責全部工
    程之規劃、指揮、督導及管理，且負有維護整體工程安全之職責。乙○○本應注
    意雇主對於防止有墜落、崩塌等之虞之作業場所引起之危害，應有符合標準之必
    要安全設備，對於高度在二公尺以上之高處作業，勞工有墜落之虞者，應以架設
    施工架等方法設置工作台，並使勞工確實使用安全帶、安全帽及其他必要之防護
    具或採張掛安全網等措施，以防止危害發生之義務，且依其情況並無不能注意之
    情事，其應注意，能注意，竟未注意，而違反上開義務，於吳清木在前述工程工
    地施工時，未依規定設置工作台或張掛安全防護網等必要之安全設備，致吳清木
    於民國九十年七月二十一日上午九時四十分許，在上開工程電梯間第二層施工架
    從事外部拆模作業之際，因本身亦疏未注意而不慎從距地面十二公尺高之第二層
    施工架墜落撞擊地面，致受有腦部外傷併顱內出血之傷害而當場死亡。
二、案經屏東縣警察局屏東分局報驗後，由台灣屏東地方法院檢察署檢察官聲請以簡
    易判決處刑，經本院改依通常程序審理。
    理  由
一、訊據被告乙○○對於右揭擔任事業主僱用吳清木於上開時地從事模板工程及疏未
    採取張掛安全網等事項均坦白承認（見本院九十一年一月三十一日審判筆錄），
    核與被害人家屬甲○○於警訊及偵查時指述情節相符（見九十年七月二十一日警
    訊筆錄、相驗卷第十五頁、第十五頁反面），而被害人吳清木確係於上開工程電
    梯間拆除外部模板時，自第二層施工架墜落後頭部撞擊地面致因受有腦部外傷併
    顱內出血之傷害而死亡等節，亦經臺灣屏東地方法院檢察署檢察官督同法醫師相
    驗屬實，製有勘驗筆錄、相驗屍體證明書、驗斷書各一紙在卷可憑，並有行政院
    勞工委員會南區勞工檢查所九十年七月二十一日臺九十南檢營字第一一二三一八
    號函所附職業災害檢查報告書一份附卷可參及現場照片附於臺灣屏東地方法院檢
    察署九十年度相字第四八七號相驗卷內可憑。按過失犯罪中行為人對特定危險是
    否有客觀之注意義務，應參酌專業分工法理及專業技術成規，並考慮行為人在特
    定時空所處之實際情況以定之，而本件工程整體安全之維護，係被告乙○○之職
    責，此為被告所不否認，且查該契約書之內容，原承攬人力升公司以新台幣（下
    同）一百二十三萬二千元向德協國小承攬，再以一百零七萬元轉由被告乙○○承
    攬，而被告將其中模板工程部分，以十三萬五千元轉由被害人吳清木承攬。觀諸
    上開工作之項目及工資金額，可知被害人吳清木所負責之工程僅係前述模板工程
    部分，就涉及整個工地各項施工項目之安全事項，仍應由該工程真正承攬人被告
    乙○○負責。又按雇主對於防止有墜落、崩塌等之虞之作業場所引起之危害，應
    有符合標準之必要安全設備；雇主對於在高度兩公尺以上之處所進行作業，勞工
    有墜落之虞者，應以架設施工架等方法設置工作台，若設置工作台有困難時，應
    採取張掛安全網，使勞工使用安全帶等防止因墜落而致勞工遭受危險之措施；雇
    主對於高度在二公尺以上之高處作業，勞工有墜落之虞者，應使勞工確實使用安
    全帶、安全帽及其他必要之防護具或採安全網等措施，勞工安全衛生法第五條第
    一項第五款、勞工安全衛生設施規則第二百二十五條、第二百八十一條分別定有
    明文。查被告係以從事土木工程承攬為業，自屬從事業務之人，復為實際在場負
    責指揮監督責任之人，其應注意，且依其情況並無不能注意，竟疏未注意，未設
    置任何必要之安全設施，致吳清木於距離地面十二公尺高之第二層施工架作業時
    ，無適當之安全設備，不慎墜落撞擊地面死亡，被告對於被害人吳清木之死亡顯
    有過失，又被害人吳清木係小包商，對工地安全應有相當之認知，竟疏未綁好安
    全帶即貿然上工，其本身亦同有過失，惟其二人之過失行為既併合為本件事故發
    生之原因，被告過失責任仍不得因此而解免。又被告之過失行為與被害人吳清木
    死亡間復有相當因果關係。因而，本件事證明確，被告犯行堪以認定。
二、查事業單位雇主對於墜落、崩塌等之虞之作業場所而設置符合標準之必要安全設
    備，勞工安全衛生法第五條第一項第五款定有明文。被告係事業單位雇主，竟違
    反上述規定，致發生同法第二十八條第二項第一款之死亡職業災害，核其所為係
    犯同法第三十一條第一項之罪。另被告係從事業務之人，其上述行為，另犯有刑
    法第二百七十六條第二項之業務過失致死罪。被告以一行為觸犯二罪名，為想像
    競合犯，應依刑法第五十五條之規定，從較重之業務過失致死罪處斷，公訴人認
    上述二罪係普通法與特別法之關係，應逕適用勞工安全衛生法第三十一條第一項
    論處，顯有未洽。爰審酌被告素行、本件所生之危害、承攬工程所得利益，被害
    人亦同有過失責任，及被告事後坦承犯行，態度良好，且與被害人家屬達成和解
    ，有和解書一紙附卷可稽等一切情狀，量處如主文所示之刑，並諭知易科罰金之
    折算標準。末查被告前未曾受有期徒刑以上刑之宣告，有臺灣高等法院被告全國
    前案紀錄表、臺灣屏東地方法院檢察署刑案資料查註記錄表附卷可證，其因一時
    疏失，致罹刑章，其經此次教訓，當知所警惕，而無再犯之虞，且其目前有正常
    職業，因此本院認上述對其宣告之刑，以暫不執行為適當，爰併宣告緩刑二年，
    以啟自新。
據上論斷，應依刑事訴訟法第四百五十二條、第二百九十九條第一項前段，勞工安全
衛生法第三十一條第一項，刑法第十一條前段、第二百七十六條第二項、第五十五條
、第四十一條第一項前段、第七十四條第一款，罰金罰鍰提高標準條例第一條前段、
第二條，判決如主文。
本案經檢察官蔣忠義到庭執行職務。
中      華      民      國      九十一      年      二      月    八    日
                                        臺灣屏東地方法院刑事第三庭
                                            審判長法  官  黃國永
                                                  法  官  陳姵君
                                                  法  官  余德正
右正本證明與原本無異。
如不服本判決應於收受本判決後送達後十日內向本院提出上訴書狀，其未敘述上訴理
由者，並得於提起上訴後十日內向本院補提理由書狀（均須按他造當事人之人數附繕
本 ）「切勿逕送上級法院」
                                                  書記官  曾文玲
中      華      民      國      九十一      年      二      月    八    日
附錄本判決論罪之法條：
刑法第二百七十六條第二項
從事業務之人，因業務上之過失犯前項之罪者，處五年以下有期徒刑或拘役，得併科
三千元以下罰金。
勞工安全衛生法第三十一條第一項
違反第五條第一項或第八條第一項之規定，致發生第二十八條第二項第一款之職業災
害者，處三年以下有期徒刑﹑拘役或科或併科新台幣十五萬元以下罰金。
